【裁判字號】    89,易,3607
【裁判日期】    891030
【裁判案由】    業務侵占等
【裁判全文】
臺灣高雄地方法院刑事判決                          八十九年易字第三六○七號
    公  訴  人  臺灣高雄地方法院檢察署檢察官
    被      告  丁○○
右列被告因業務侵占等案件，經檢察官提起公訴（八十九年度偵緝字第一三八○號）
，本院判決如左：
    主  文
丁○○連續意圖為自己不法之所有而侵占對於業務上所持有之物，累犯，處有期徒刑
拾月。
被訴竊盜部分無罪。
    事  實
一、丁○○前曾於民國八十四年間，因業務過失傷害罪，經臺灣臺南地方法院判處有
    期徒刑六月，而於八十四年十一月九日易科罰金執行完畢，仍不知悔改。丁○○
    於八十九年一月四日起受僱於大正建築管理股份有限公司（下稱大正公司），並
    奉派擔任位於高雄市○鎮區○○路二八六號運通大樓之管理員，負責於值班期間
    為該大樓管理委員會代收大樓管理費、水電費、設備維修基金、車位租金等，並
    代各大樓住戶代收掛號信件之業務，惟丁○○竟利用其職務之便，基於侵占之概
    括犯意，連續於八十九年一月十七日起至三月一日止，在運通大樓內，將其因業
    務上關係而持有如附表所示之大樓管理費及掛號信內之財物，共計新台幣（下同
    ）十九萬四千三百六十三元，未繳回運通大樓管理委員會，而予以侵占入己後，
    花用殆盡。嗣因大樓住戶一德玩具企業有限公司負責人甲○○，因客戶以掛號信
    寄發之面額十四萬五千元之支票逾時未能送達，經查詢後知悉該紙支票已由丁○○於其銀行帳戶內提領，始發覺上情。
二、案經高雄市政府警察局前鎮分局移請及大正公司告發臺灣高雄地方法院檢察署檢
    察官偵查起訴。
    理  由
甲、有罪部分：
一、右揭事實，業據被告丁○○坦承不諱，核與證人甲○○、乙○○、丙○○所證述
    之情節相符，並有離職證明書附卷可憑，被告確係於其值班期間有收取上開管理
    費用及掛號信件之事實，復有大正公司工作日誌影本八紙、大宗郵件投遞簽收清
    單二紙、郵件簽收單一紙、管理費收據六紙在卷可稽；而被告有將上開財物提領
    一情，亦有該紙發票人為陳英雄，付款人為澎湖第二信用合作社，票號為八四六
    四八三號，面額為十四萬五千元之支票影本一紙及被告提示於其彰化商業銀行苓
    雅分行00000000000000帳號之存提款明細資料附卷憑參，顯見被
    告有將其所持有之財物，變易為不法所有之行為，故本件事證明確，被告犯行洵
    足認定。
二、按被告既係運通大樓之管理員，平日即負有代收該大樓管理費及掛號信件之工作
    ，業據被告陳明在卷及證人乙○○及丙○○證述屬實，自係從事於上開業務之人
    員，其將業務關係所持有之運通大樓及該大樓內住戶之財物，侵占入己，核其所
    為係犯刑法第三百三十六條第二項之業務侵占罪。被告先後多次犯行，時間緊接
    ，方法相同，觸犯構成要件相同之罪名，顯係基於概括之犯意為之，為連續犯，
    應依刑法第五十六條之規定，以一罪論，並加重其刑。公訴意旨之犯罪事實欄雖
    未對於附表編號七被告侵占一德玩具企業有限公司掛號信內支票十四萬五千元部
    分，以業務侵占之事實起訴，而認此部分係竊盜犯行（理由容後述），然此部分
    業據被告坦承不諱，且本院復認為此部分與前開論罪部分有連續犯之裁判上一罪
    關係，為起訴效力所及，本院自應併予審究。被告前曾於八十四年間，因業務過
    失傷害罪，經臺灣臺南地方法院判處有期徒刑六月，而於八十四年十一月九日易
    科罰金執行完畢，此有臺灣高雄地方法院檢察署刑案資料查註紀錄表附卷足按，
    其於有期徒刑之執行完畢後，五年內再犯本件有期徒刑以上之罪，為累犯，應依
    刑法第四十七條之規定，遞加重其刑。爰審酌被告職司大樓管理員之工作，負有
    保護大樓住戶居處安寧之職責，非僅未克盡所司，反利用職務之便，侵害大樓及
    其住戶之法益，對社會之危害非輕，惟念其於犯罪後坦承犯行，態度良好等一切
    情狀，量處如主文所示之刑，藉資懲儆。
乙、無罪部分：
一、公訴意旨略以：被告丁○○，意圖為自己不法之所有，基於概括之犯意，連續於
    八十九年二月二十九日起開拆運通大樓住戶臺灣堅特美電機有限公司（下稱堅特
    美公司）及一德玩具企業有限公司（下稱一德公司）之掛號信件，並竊取信件內
    所附之支票二張，得手後存入其所有之彰化銀行苓雅分行提領，因而認為被告涉
    犯有刑法第三百二十條第一項之竊盜罪嫌等語。
二、按犯罪事實應依證據認定之，無證據不得推定其犯罪事實；又不能證明被告犯罪
    者，應諭知無罪之判決，刑事訴訟法第一百五十四條、第三百零一條第一項分別
    定有明文。次按認定不利於被告之事實，須依積極證據，苟積極證據不足為不利
    於被告事實之認定，即應為有利於被告之認定，更不必有何有利之證據；次按認
    定犯罪事實所憑之證據，雖不以直接證據為為限，間接證據亦包括在內，然而無
    論為直接或間接證據，其為訴訟上之證明，須於通常一般人均不致有所懷疑，而
    得確定其為真實之程度者，始得據為有罪之認定，最高法院分別著有三十年上字
    第八一六號及七十六年臺上字第四九八六號判例足資參照。
三、公訴人認被告涉有竊盜罪嫌，無非以證人乙○○及丙○○之證述，及被告於偵查
    中所辯掛號信件係在外拾獲之語顯不足採，為其論據。惟訊據被告固直承其因業
    務上之關係而持有一德公司掛號信，並將其內面額為十四萬五千元之支票侵佔入
    己，但堅決否認係竊取該掛號信及堅特美公司之支票等語。經查：
（一）一德公司負責人甲○○於警訊時證稱：因伊與澎湖可愛玩具行有生意往來每月
      底均會結帳然後以掛號信將貨款以支票寄給伊，因至八十九年三月三日仍未收
      到支票，伊便詢問可愛玩具行負責人陳英雄，陳某表示支票已於同年二月二十
      九日以掛號信寄出，於三月十三日陳某又表示因經帳號查詢得知該支票業經被
      告冒領等語（見同年三月十七日警訊筆錄），核與證人乙○○於偵查中所證述
      ：支票是透過澎湖廠商去銀行查詢，得知是被告冒領等語（見八十九年度偵字
      第八七五二號偵查卷五月四日訊問筆錄），足證被害人一德公司並未曾占有該
      紙支票之事實。
（二）再者堅特美公司固未收到其客戶歐美達股份有限公司寄送之支票，業經證人乙○○及丙○○證述屬實，且有本院八十九年催字第二○○五號公示催告影本一
      份在卷可資佐憑，並提出八十九年三月四日裝有該紙支票之二二四六八號，掛
      號號碼之大宗郵信投遞簽收清單及工作日誌各一紙等證，以證明該掛號信係由
      被告簽收之事實，惟此封掛號信是由運通大樓Ｅ棟之管理員所簽收，此觀諸上
      開簽收清單之戳記至明，而被告係擔任運通大樓Ｃ棟之管理員，業據被告陳明
      甚詳，且為證人丙○○肯認無訛，是以此封二二四六八號之掛號信件是否由被
      告所簽收及持有，即非無疑。準此本院復調取被告於彰化銀行苓雅分行000
      0000000000帳號之存提款明細資料，由被告於八十九年三月後之存
      提款紀錄觀之，均未見有該紙面額為三萬六千七百五十元之支票曾於該帳戶內
      提示之紀錄，此有該分行彰苓字第四九二號檢附之存提款資料在卷足參，是可
      見公訴意旨所稱被告有竊取該紙支票得手並存入其彰化銀行苓雅分行帳戶之事
      實，並未存在。
（三）被告既係因擔任管理員之關係，而持有本應由一德公司收執之掛號信件及其內
      裝之支票，且一德公司從未取得及占有該紙支票，是此部分則與刑法竊盜罪之
      構成要件有間；再本應由堅特美公司收執之掛號信及其內裝之支票，復無法證
      明被告有不法取得之事實，故公訴人所舉之證據不足以證明被告有竊盜此二張
      掛號信及其內支票之事實，且本院復查無其他積極證據，足資證明被告確有公
      訴人所指之竊盜犯行，既不能證明被告犯罪，依法自應為無罪之諭知。
據上論斷，應依刑事訴訟法第二百九十九條第一項前段、第三百零一條第一項，刑法
第五十六條、第三百三十六條第二項、第四十七條，罰金罰鍰提高標準條例第一條前
段，判決如主文。
中      華      民      國      八十九      年    十    月     三十     日
                                臺灣高雄地方法院刑事第二庭
                                      法  官    李代昌
右正本證明與原本無異。
如不服本判決，應於判決送達後十日內，向本院提出上訴狀。
                                      書記官    吳韻芳
中      華      民      國      八十九      年    十    月     三十     日
附錄本判決論罪科刑適用法條
刑法第三百三十六條第二項
對於公務上或因公益所持有之物，犯前條第一項之罪者，處一年以上七年以下有期徒
刑，得併科五千元以下罰金。
對於業務上所持有之物，犯前條第一項之罪者，處六月以上五年以下有期徒刑，得併
科三千元以下罰金。
前二項之未遂犯罰之。
┌───┬─────┬───────┬─────────────────┐
│編 號 │時     間 │運通大樓住戶  │    侵    占    款    項          │
├───┼─────┼───────┼─────────────────┤
│  一  │八十九年一│臺灣開廣股份有│管理費及大樓水電費九千九百三十二元│
│      │月十七日  │限公司        │                                  │
├───┼─────┼───────┼─────────────────┤
│  二  │八十九年一│傑敏科技股份有│掛號信內之現金三千五百元          │
│      │月二十一日│限公司        │                                  │
├───┼─────┼───────┼─────────────────┤
│  三  │八十九一月│臺灣堅特美電機│管理費四千四百六十元              │
│      │二十七日  │有限公司      │                                  │
├───┼─────┼───────┼─────────────────┤
│  四  │八十九年二│味而達興業有限│管理費三千九百六十元、設備維修基金│
│      │月十七日  │公司          │五百元                            │
├───┼─────┼───────┼─────────────────┤
│  五  │八十九年二│中環科技事業股│管理費一萬四千四百六十五元        │
│      │月十七日  │份有限公司    │                                  │
├───┼─────┼───────┼─────────────────┤
│  六  │八十九年二│一德玩具企業有│管理費及水電費共九千五百四十六元  │
│      │月二十一日│限公司        │                                  │
├───┼─────┼───────┼─────────────────┤
│  七  │八十九年二│一德玩具企業有│掛號信內之支票面額為十四萬五千元  │
│      │月二十九日│限公司        │              │
├───┼─────┼───────┼─────────────────┤
│  八  │八十九年三│運昌公司      │車位租金三千元                    │
│      │月一日    │              │                                  │
├───┴─────┴───────┴─────────────────┤
│                               合  計：十九萬四千三百六十三元         │
└───────────────────────────────────┘


司法院資訊處製作；財團法人民間司法改革基金會備份。
